ACORDAO-COMPLETO-2467508

ACÓRDÃO 8379/2021 ATA 21/2021 - SEGUNDA CÂMARA

VISTOS, relatados e discutidos estes autos de monitoramento com o objetivo de avaliar o cumprimento das deliberações contidas no Acórdão 1741/2014-TCU-Segunda Câmara;
ACORDAM os Ministros do Tribunal de Contas da União, ante as razões expostas pelo relator, com fundamento nos artigos 143, inciso V, alínea "a", e 169, inciso I, do Regimento Interno, e de acordo com os pareceres emitidos nos autos, em:
9.1. conhecer do Ofício 1352.2019 GAB/PGT, enviado pelo Ministério Público do Trabalho à Corte de Contas e anexado à peça 138, como mera petição;
9.2. determinar ao Ministério Público do Trabalho que, no prazo máximo de 15 (quinze) dias e em relação aos inativos Célia Rosário Lage Medina Cavalcante (CPF: XXX.370.502-XX) ; Erick Wellington Lagama Lamarca (CPF: XXX.072.708-XX) ; Lair Carmen Silveira da Rocha Guimarães (CPF: XXX.605.939-XX) ; Lélia Guimarães Carvalho Ribeiro (CPF: XXX.331.555-XX) :
9.2.1. promova a imediata exclusão das rubricas de VPNI de quintos e de opção de função, impugnadas pelo Acórdão 1741/2014-TCU-Segunda Câmara, alertando que o eventual descumprimento de deliberação da Corte de Contas poderá ensejar a aplicação da sanção de multa prevista no artigo 58, inciso IV, da Lei 8.443/1992, enviando a comprovação da regularização dos pagamentos;
9.2.2. providencie o levantamento das importâncias indevidamente percebidas pelos interessados desde a notificação do Acórdão 1741/2014-TCU-Segunda Câmara, uma vez que os valores recebidos sob efeito suspensivo de deliberação proferida pelo TCU não eximem os beneficiários da devolução das parcelas indevidamente recebidas, em caso de não provimento dos recursos, o que foi o caso dos presentes autos, enviando ao Tribunal a planilha com as importâncias levantadas para cada interessado.

Monitoramento do Acórdão 1741/2014 - TCU - 2ª Câmara, de relatoria do Ministro Raimundo Carreiro

Segunda Câmara

Ministério Público do Trabalho (MPT).

3. Interessados/Responsáveis:
3.1. Interessados: Célia Rosário Lage Medina Cavalcante (XXX.370.502-XX); Erick Wellington Lagama Lamarca (XXX.072.708-XX); Lair Carmen Silveira da Rocha Guimarães (XXX.605.939-XX); Lélia Guimarães Carvalho Ribeiro (XXX.331.555-XX).

13.1. Ministros presentes: Bruno Dantas (Presidente), Augusto Nardes, Aroldo Cedraz (Relator) e Raimundo Carreiro.
13.2. Ministro-Substituto presente: Marcos Bemquerer Costa.

Lair Carmen Silveira da Rocha Guimaraes

Lelia Guimarães Carvalho Ribeiro

AROLDO CEDRAZ

Transcrevo, abaixo, o Relatório de monitoramento elaborado no âmbito da Secretaria de Fiscalização de Pessoal (peça 141) , que contou com a anuência do seu corpo dirigente (peça 142) :
"INTRODUÇÃO
1.	Trata-se de monitoramento do Acórdão 1741/2014-TCU-Segunda Câmara, de relatoria do Ministro Raimundo Carreiro (peça 13) , prolatado nos seguintes termos:
9.1. considerar ilegais os atos de aposentadoria deferidos em favor das Senhoras Célia Rosário Lage Medina Cavalcante, Lair Carmen Silveira da Rocha Guimarães e Lélia Guimarães Carvalho Ribeiro, e do Sr. Erick Wellington Lagama Lamarca, todos servidores do Ministério Público do Trabalho;
9.2. dispensar a reposição dos valores indevidamente recebidos até a data do conhecimento, pelo órgão de origem, do presente Acórdão, em linha de consonância com a orientação contida no Enunciado 106 da Súmula de Jurisprudência deste Tribunal;
9.3. determinar ao Ministério Público do Trabalho que:
9.3.1. faça cessar, no prazo de 15 (quinze) dias, contados da notificação do inteiro teor desta deliberação aos interessados, os pagamentos decorrentes dos atos impugnados por esta Corte, sob pena de responsabilidade solidária da autoridade administrativa omissa, nos termos do art. 262 do Regimento Interno/TCU;
9.3.2. convoque a interessada Lair Carmen Silveira da Rocha Guimarães para, no prazo máximo de 15 (quinze) dias, apresentar a comprovação do recolhimento das contribuições previdenciárias relativas ao tempo laborado no exercício da advocacia (4 anos, 5 meses e 15 dias) . Em caso de não se comprovar o referido recolhimento, seja providenciada a reversão da inativa, por insuficiência de tempo de serviço para continuar aposentada;
9.3.3. emita novos atos, livres da irregularidade apontada, submetendo-os à apreciação do Tribunal no prazo de 30 (trinta) dias, a contar da ciência da deliberação que declarou a ilegalidade dos atos originais, nos termos do §1º do art. 15 da IN/TCU nº 55/2007;
9.3.4. dê ciência, no prazo de 15 (quinze) dias, contados da notificação, do inteiro teor desta deliberação aos interessados, encaminhando a este Tribunal, no prazo de 30 (trinta) dias, por cópia, comprovante da data em que os interessados tomaram conhecimento desta decisão;
9.4. determinar à SEFIP que adote providências para monitorar o cumprimento das determinações contidas no subitem 9.3 supra, representando a este Relator caso necessário.
HISTÓRICO
2.	Contra essa decisão foram interpostos três pedidos de reexame e seis embargos. No entanto, a nenhum dos recursos foi dado provimento, tendo, assim, sido mantido o acórdão. Em razão disso, a notificação inicial à UJ sobre o decisum, feita no ofício da peça 14, foi ratificada por intermédio do ofício da peça 136. 
5. 	Em atenção, o MPT, no ofício da lavra do Vice-Procurador-Geral do Trabalho (peça 138) , esclareceu o seguinte:
 (...) Ocorre que a questão do pagamento dos "quintos" a todos os membros ativos e inativos do Ministério Público da União, inclusive os do MPT, continua a ser apreciada pelo Tribunal de Contas da União, particularmente nos autos do processo TC n°Processo 017.382/2006-7. No Acórdão 3332/2015-TCU-Plenário, a Corte de Contas firmou o entendimento de que o inciso V do artigo 4° da Resolução n° 9/2006 do Conselho Nacional do Ministério Público, que fundamenta tais pagamentos no MPU, colidiria com as disposições contidas no § 4° do artigo 39 da Constituição Federal. Nesse sentido, determinou que o Ministério Público da União passasse a remunerar seus membros exclusivamente por meio de subsídio, excluídas aquelas parcelas decorrentes de incorporações de "quintos/décimos" e do pagamento de "opção", previstas no inciso V do artigo 4° da Resolução CNMP n° 9/2006.
Em face do acórdão prolatado pelo TCU, foram opostos embargos de declaração pelo PGR e, igualmente, pelo Conselho Nacional do Ministério Público - CNMP, Ministério Público Militar- MPM, Ministério Público do Distrito Federal e Territórios - MPDFT e Ministério Público do Trabalho - MPT, bem como pela Associação Nacional dos Procuradores da República - ANPR, pela Associação Nacional dos Procuradores do Trabalho - ANPT, pela Associação Nacional do Ministério Público Militar - ANMPM e pela Associação do Ministério Público do Distrito Federal e Territórios - AMPDFT, os quais foram conhecidos e acolhidos parcialmente por meio do Acórdão n° 1.741/2016, que estabeleceu: 
"ACORDAM os ministros do Tribunal de Contas da União, reunidos em sessão do Plenário, ante as razões expostas pela relatora e com base no art. 34 da Lei 8.443/1992 em:
9.1. conhecer dos embargos de declaração e acolhê-los parcialmente;
9.2. esclarecer aos órgãos integrantes do Ministério Público da União que as medidas determinadas pelos itens 9.3 e9.4 do Acórdão 3332/2015-TCU-Plenário devem ser adotadas após ser assegurado a cada membro do Ministério Público interessado o exercício do contraditório e da ampla defesa e de ser comprovada a inexistência de situações individuais que impeçam sua efetivação;
9.3. determinar aos órgãos integrantes do Ministério Público da União que informem, no prazo de 90 (noventa) dias a contar da ciência desta decisão, acerca dos resultados alcançados;
9.4. dar ciência deste acórdão, acompanhado do relatório e do voto que o fundamentaram, aos embargantes;
9.5. encaminhar os autos à Secretaria de Fiscalização de Pessoal para monitoramento da deliberação constante do item 9.3. acima."
Em face desta decisão, o Ministério Público do Trabalho e demais órgãos interessados formularam Pedidos de Reexame perante o TCU, com efeito suspensivo, os quais ainda se encontram pendentes de julgamento. A discussão sobre o tema também permanece em aberto no Supremo Tribunal Federal, onde tramita a Ação Direta de Inconstitucionalidade (ADI) n° 3.834, tendo como relator o Ministro Roberto Barroso. Nesta ADI, o Presidente da República intenta a declaração de inconstitucionalidade do art. 40, inciso V, da Resolução CNMP n° 9/2006, por suposta ofensa ao que preconiza o art. 39, § 40, da Constituição Federal. Ocorre que sequer foi proferida decisão liminar suspendendo os efeitos da norma, e, portanto, o dispositivo impugnado permanece válido, dada a presunção de legitimidade de que se revestem os atos administrativos. Imagina-se, assim, ser prudente aguardar o pronunciamento final do Supremo Tribunal Federal acerca da constitucionalidade do art. 4°, inciso V, da Resolução CNMP n° 9/2006, para que se retire o pagamento das vantagens aos Interessados.
DO RETORNO À ATIVA DA DRA. LAIR CARMEM SILVEIRA DA ROCHA GUIMARÃES
No que tange à aposentadoria do Dr. Erick Wellington Lagama Lamarca, o próprio Tribunal de Contas da União entendeu que a exigência de retorno à atividade a fim de complementar o tempo de serviço correspondente ao acréscimo indevido dos 17 % (dezessete por cento) não se revelava adequada e oportuna, visto que precisaria cumprir apenas um mês de exercício, o que restou dispensado. Quanto à Dra. Lair Carmen Silveira da Rocha Guimarães, informamos que esta retornou à atividade no Ministério Público do Trabalho, a fim de completar os 340 (trezentos e quarenta) dias necessários para à sua aposentadoria, conforme Portaria n° 1.109, de 22 de junho de 2018, publicada no DOU de 25 de junho de 2018. Aproveitamos o ensejo para informar também que a Dra. Leila Guimarães Carvalho Ribeiro ingressou com a Ação Ordinária n° 1001798- 66.2018.4.01.3400/SJF-DF em face desse entendimento do TCU. A referida ação tramita na 138ª Vara Federal Cível da Seção Judiciária do Distrito Federal e foi julgada improcedente em sentença exarada no dia 18 de março de 2019. No momento, corre o prazo processual para recursos.
CONCLUSÃO
Pelo exposto, o Ministério Público do Trabalho entende que o mais adequado, neste momento processual, seria aguardar uma posição definitiva do Tribunal de Contas da União com o trânsito em julgado do processo TC n° Processo 017.382/2006-7, que trata do pagamento dos "quintos" a todos os membros do Ministério Público da União. Tal posição é basilar para que se tenha completa segurança jurídica sobre a questão e que se possa retirar ou não as vantagens recebidas e, consequentemente, reduzir-se ou não a remuneração dos membros Dra. Célia Lage Medina Cavalcante, Dr. Erick Wellington Lagama Lamarca, Dra. Lair Carmen Silveira Da Rocha Guimarães e Dra. Lélia Guimarães Carvalho Ribeiro. O Ministério Público do Trabalho também informa que, como requerido pelo Tribunal de Contas da União, a Dra. Lair Carmen Silveira da Rocha Guimarães retornou à atividade em junho de 2018, conforme a Portaria n° 1.109, de 22 de junho de 2018, publicada no DOU de 25 de junho de 2018.
EXAME TÉCNICO	
6.	Com efeito, as explicações do MPT comprovam que a UJ, até onde não encontrou óbices judiciais e legais, procurou tomar as providências administrativas de sua competência para que fosse efetivadas as medidas determinadas no acórdão sob monitoramento.
7.	No entanto, é de se reconhecer que a questão capital tratada no acórdão sob monitoramento, de fato, não foi pacificada no âmbito do TCU, em face da tramitação, em andamento e sem decisão definitiva, do aludido TC Processo 017.382/2006-7, da relatoria do Ministro Vital do Rêgo, que trata de representação que teve por objeto a apuração de possíveis irregularidades no pagamento de vantagens pessoais relativas a quintos de função, decorrentes de exercício de função de direção, chefia ou assessoramento, a membros do Ministério Público da União, de forma complementar ao subsídio que constitui sua remuneração, em possível afronta ao disposto no art. 39, § 4º, da CF/1988. 
8.	Destarte, entende-se que estes autos devem ser sobrestados até que se tenha decisão definitiva no âmbito do TC Processo 017.382/2006-7.
CONCLUSÃO
9.	O presente processo deve ser sobrestado até que se tenha decisão definitiva no âmbito do TC Processo 017.382/2006-7, conforme exame acima.
PROPOSTA DE ENCAMINHAMENTO
10.	Pelo exposto, nos termos do art. 157 do Regimento Interno/TCU, propõe-se o sobrestamento destes autos, até que se tenha decisão definitiva no âmbito do TC Processo 017.382/2006-7 e o apensamento de cópia desta instrução aos autos ao referido TC. 
2.	O MPTCU, por sua vez, emitiu o seguinte parecer à peça 148:
	"Versam os autos sobre processo consolidado com aposentadorias de Membros do Ministério Público do Trabalho, todos considerados ilegais por meio do Acórdão n.º 1.741/2014 - 2.ª Câmara, devido à acumulação de parcela de quintos de funções comissionadas e de opção de função com a remuneração por meio de subsídio, entre outras falhas (peças n.ºs 11/13) .
2.	Os interessados manejaram pedido de reexame, os quais foram conhecidos e tiveram provimento negado, por intermédio do Acórdão n.º 7337/2014, também proferido pela 2.ª Câmara (peças n.ºs 43/45) .
3.	Irresignados, os interessados e o Ministério Público do Trabalho - MPT - interpuseram posteriormente embargos de declaração contra o referido Acórdão n.º 7.337/2014, os quais foram conhecidos e rejeitados, por meio do Acórdão n.º 9.369/2017 - 2.ª Câmara (peças n.ºs 99/101) , oportunidade em que foi esclarecido ao órgão de pessoal que (fl. 1 da peça n.º 99) :
"9.2.1. é  irregular o pagamento de VPNI de quintos/opção para servidores ativos e inativos, que recebem remuneração ou proventos no regime de subsídio, salvo para evitar, por ocasião da implantação da nova estrutura remuneratória, que ocorreu em janeiro/2005, irredutibilidade remuneratória, devendo o quantum ser pago na forma de VPNI e ser absorvido nos  aumentos subsequentes da implantação  do subsídio do cargo respectivo".
4.	Por meio do expediente anexado à peça n.º 138 do feito, o Ministério Público do Trabalho comunica ao Tribunal, à fl. 3, o seguinte:
"Nesse contexto, o procedimento adotado pelo MPT foi de dar fiel cumprimento a todas as determinações do TCU, o que resultou inclusive com a cessação da inclusão da VPNI nos proventos dos quatro membros e da "opção" no caso do Dr. Erick Wellington Lagama Lamarca, a partir de janeiro de 2015".
5.	Ademais, o órgão em comento solicita o sobrestamento dos presentes autos até a conclusão do processo TC-Processo 017.382/2006-7, em trâmite na Corte de Contas, além do julgamento da ADIn n.º 3.834, em curso no Supremo Tribunal Federal, por meio da qual o Presidente da República questiona a constitucionalidade do artigo 4.º, inciso V, da Resolução CNMP n.º 9/2006, por suposta ofensa ao que preconiza o art. 39, § 40, da Constituição Federal (fls. 5 e 6 da peça n.º 138) . Pelo dispositivo em questão, o Conselho Nacional do Ministério Público admite o pagamento de vantagens pessoais decorrentes do exercício de funções de confiança em conjunto com a parcela única de subsídio.
6.	Ao analisar o feito, a Secretaria de Fiscalização de Pessoal - Sefip - considera procedente o pedido do Ministério Público do Trabalho e sugere o sobrestamento dos autos até a decisão definitiva no processo TC-Processo 017.382/2006-7 (pareceres uniformes de peças n.ºs 141 e 142) .
7.	O processo TC-Processo 017.382/2006-7, citado no expediente de peça n.º 138, bem como nos pareceres de peças n.ºs 141 e 142, diz respeito a representação formulada pela Sefip e que trata da cumulação de vantagem pessoal de quintos com o regime de subsídio aos Membros do Ministério Público da União. O processo em análise encontra-se ainda em tramitação na unidade técnica.
8.	Ressaltamos que a solicitação formulada pelo Ministério Público Público do Trabalho à peça n.º 138, a qual deve ser conhecida como mera petição, tem sido recorrente em outros atos sujeitos a registro que envolvem Membros da carreira do Ministério Público da União, remunerados sob a forma de subsídio, mas que acumulam vantagem pessoal decorrente da incorporação de quintos, pagamento esse ainda considerado irregular pela Corte de Contas.
9.	Em recentes precedentes, verificamos que o Tribunal vem decidindo que a matéria tratada no processo TC-Processo 017.382/2006-7, de natureza fiscalizatória, não atinge os autos relativos a atos sujeitos a registro. Da mesma forma, dada a independência entre as instâncias administrativa e judicial, não se vislumbra fundamento para o sobrestamento de processos de aposentadoria por força da interposição da ADIn n.º 3.834, a qual ainda não obteve o julgamento final pelo Supremo Tribunal Federal. Citamos, nessa linha, os Acórdão 228/2021-TCU-Plenário, 1743, 1744 e 1745, todos de 2021, proferidos pela 1.ª Câmara, entre outros.
10.	Portanto, com as devidas escusas, compreendemos não haver fundamento para o sobrestamento dos presentes autos, como sugerido pela Sefip às peças n.º 141/142, devendo o Ministério Público do Trabalho dar imediato cumprimento ao Acórdão n.º 1.741/2014 - 2.ª Câmara, que permanece incólume, mesmo após os vários recursos manejados pelos inativos e pelo próprio MPT e todos não providos pela Corte de Contas.
11.	Isso porque a suspensão de pagamento das parcelas impugnadas no Acórdão n.º 1.741/2014 - 2.ª Câmara, informada pelo MPT por meio do Ofício n.º 1352.2019 GAB/PGT (peça n.º 138) , não se confirma ao consultarmos os contracheques atuais dos inativos, anexados às peças n.ºs 144 e 147. A parcela de quintos continua sendo paga a todos os inativos tratados nos presentes autos. Ademais, o inativo Erick Wellington Lagama Lamarca recebe ainda a rubrica de opção de função, a qual também foi considerada irregular na deliberação proferida pela Corte de Contas (peça n.º 145) .
12.	Adicionalmente, entendemos pertinente alertar o Senhor Titular do Ministério Público do Trabalho de que o eventual descumprimento de determinação proferida pela Corte de Contas poderá ensejar a aplicação da multa prevista no artigo 58, inciso IV, da Lei n.º 8.443/1992.
13.	Não podemos olvidar, ainda, que as parcelas de quintos e de opção de função percebidas pelos inativos desde o conhecimento do Acórdão n.º 1.741/2014 - 2.ª Câmara - deverão ser restituídas, dado que o efeito suspensivo, obtido pelos interessados a partir da interposição dos recursos contra a referida deliberação, não os exime de devolver as importâncias indevidamente recebidas após a declaração de ilegalidade desses pagamentos.
14.	Por isso, adicionamos proposta de determinação ao MPT para levantamento dos valores pagos após a interposição de recursos com efeito suspensivo pelos interessados, para ser implantada a devolução das importâncias em questão.
15.	Por todo o exposto, com as vênias de estilo por divergir do encaminhamento oferecido pela Sefip às peças n.ºs 141 e 142, esta representante do Ministério Público de Contas propõe ao Tribunal:
	15.1. que conheça do Ofício n.º 1352.2019 GAB/PGT, enviado pelo Ministério Público do Trabalho à Corte de Contas e anexado à peça n.º 138, como mera petição;
	15.2. determine ao Ministério Público do Trabalho que, no prazo máximo de 15 (quinze) dias e em relação aos inativos Célia Rosário Lage Medina Cavalcante (CPF: XXX.370.502-XX) ; Erick Wellington Lagama Lamarca (CPF: XXX.072.708-XX) ; Lair Carmen Silveira da Rocha Guimarães (CPF: XXX.605.939-XX) ; Lélia Guimarães Carvalho Ribeiro (CPF: XXX.331.555-XX) :
		15.2.1. promova a imediata exclusão das rubricas de VPNI de quintos e de opção de função, impugnadas pelo Acórdão n.º 1.741/2014 - 2.ª Câmara, alertando que o eventual descumprimento de deliberação da Corte de Contas poderá ensejar a aplicação da sanção de multa prevista no artigo 58, inciso IV, da Lei n.º 8.443/1992, enviando a comprovação da regularização dos pagamentos;
		15.2.2. providencie o levantamento das importâncias indevidamente percebidas pelos interessados desde a notificação do Acórdão n.º 1.741/2014 - 2.ª Câmara, uma vez que os valores recebidos sob efeito suspensivo de deliberação proferida pela Corte de Contas não eximem os beneficiários da devolução das parcelas indevidamente recebidas, em caso de não provimento dos recursos, o que foi o caso dos presentes autos, enviando ao Tribunal a planilha com as importâncias levantadas para cada interessado."
	É o Relatório.

8.1. Matheus Pio de Souza (16.824/E/OAB-DF) e outros, representando Lélia Guimarães Carvalho Ribeiro.  
8.2. Ângelo Fabiano Farias da Costa e outros, representando Erick Wellington Lagana Lamarca.  
8.3. Melissa Folmann (32.362/OAB-PR) e outros, representando Lair Carmen Silveira da Rocha Guimarães.

Procuradora-Geral Cristina Machado da Costa e Silva.

APOSENTADORIA. ILEGALIDADE. PEDIDO DE REEXAME. IMPOSSIBILIDADE DE PAGAMENTO DE VPNI DE QUINTOS/OPÇÃO APÓS A IMPLANTAÇÃO DO REGIME DE SUBSÍDIO, SALVO PARA EVITAR IRREDUTIBILIDADE SALARIAL. NEGADO PROVIMENTO. MONITORAMENTO DO ACÓRDÃO 1.741/2014-TCU-2ª CÂMARA. NÃO ATENDIMENTO DE PARTE DAS DELIBERAÇÕES PELO MPT. DETERMINAÇÕES.

APOSENTADORIA (APOS)

Secretaria de Fiscalização de Integridade de Atos e Pagamentos de Pessoal e de Benefícios Sociais (Sefip).

Trata-se de monitoramento do Acórdão 1741/2014-TCU-Segunda Câmara, de relatoria do Ministro Raimundo Carreiro, com atos de aposentadoria de Membros do Ministério Público do Trabalho, todos considerados ilegais devido à acumulação de parcela de quintos de funções comissionadas e de opção de função com a remuneração por meio de subsídio, entre outras falhas (peças 11-13) . O referido Acórdão foi prolatado nos seguintes termos:
"9.1. considerar ilegais os atos de aposentadoria deferidos em favor das Senhoras Célia Rosário Lage Medina Cavalcante, Lair Carmen Silveira da Rocha Guimarães e Lélia Guimarães Carvalho Ribeiro, e do Sr. Erick Wellington Lagama Lamarca, todos servidores do Ministério Público do Trabalho;
9.2. dispensar a reposição dos valores indevidamente recebidos até a data do conhecimento, pelo órgão de origem, do presente Acórdão, em linha de consonância com a orientação contida no Enunciado 106 da Súmula de Jurisprudência deste Tribunal;
9.3. determinar ao Ministério Público do Trabalho que:
9.3.1. faça cessar, no prazo de 15 (quinze) dias, contados da notificação do inteiro teor desta deliberação aos interessados, os pagamentos decorrentes dos atos impugnados por esta Corte, sob pena de responsabilidade solidária da autoridade administrativa omissa, nos termos do art. 262 do Regimento Interno/TCU;
9.3.2. convoque a interessada Lair Carmen Silveira da Rocha Guimarães para, no prazo máximo de 15 (quinze) dias, apresentar a comprovação do recolhimento das contribuições previdenciárias relativas ao tempo laborado no exercício da advocacia (4 anos, 5 meses e 15 dias) . Em caso de não se comprovar o referido recolhimento, seja providenciada a reversão da inativa, por insuficiência de tempo de serviço para continuar aposentada;
9.3.3. emita novos atos, livres da irregularidade apontada, submetendo-os à apreciação do Tribunal no prazo de 30 (trinta) dias, a contar da ciência da deliberação que declarou a ilegalidade dos atos originais, nos termos do §1º do art. 15 da IN/TCU nº 55/2007;
9.3.4. dê ciência, no prazo de 15 (quinze) dias, contados da notificação, do inteiro teor desta deliberação aos interessados, encaminhando a este Tribunal, no prazo de 30 (trinta) dias, por cópia, comprovante da data em que os interessados tomaram conhecimento desta decisão;
9.4. determinar à SEFIP que adote providências para monitorar o cumprimento das determinações contidas no subitem 9.3 supra, representando a este Relator caso necessário."
Registro que esse decisum foi atacado sem sucesso por quatro Pedidos de Reexame e cinco Embargos de Declaração, parte destes apreciados com a prolação do Acórdão 9369/2017-TCU-Segunda Câmara. Naquela oportunidade, foi esclarecido ao MPT que (fl. 1 da peça 99) :
"9.2.1. é irregular o pagamento de VPNI de quintos/opção para servidores ativos e inativos, que recebem remuneração ou proventos no regime de subsídio, salvo para evitar, por ocasião da implantação da nova estrutura remuneratória, que ocorreu em janeiro/2005, irredutibilidade remuneratória, devendo o quantum ser pago na forma de VPNI e ser absorvido nos aumentos subsequentes da implantação do subsídio do cargo respectivo."
O Ministério Público do Trabalho, considerando as decisões supra, por meio de ofício emitido pelo Vice-Procurador-Geral do Trabalho (peça 138) , comunica o cumprimento do item 9.3.2 e o atendimento a outras medidas administrativas de sua competência.
No mesmo ofício, ao tratar da acumulação de parcela de quintos de funções comissionadas e de opção de função com a remuneração por meio de subsídio, o MPT opina que seria adequado "aguardar uma posição definitiva do Tribunal de Contas da União com o trânsito em julgado do processo TC n° Processo 017.382/2006-7, que trata do pagamento dos 'quintos' a todos os membros do Ministério Público da União."
A Sefip, em instrução à peça 141, concordou com o argumento, ponderando que o referido TC Processo 017.382/2006-7, da relatoria do Ministro Vital do Rêgo, e que ainda não foi apreciado, trata justamente "de representação que teve por objeto a apuração de possíveis irregularidades no pagamento de vantagens pessoais relativas a quintos de função, decorrentes de exercício de função de direção, chefia ou assessoramento, a membros do Ministério Público da União, de forma complementar ao subsídio que constitui sua remuneração, em possível afronta ao disposto no art. 39, § 4º, da CF/1988". A unidade técnica propõe, então, o sobrestamento dos autos até que haja decisão definitiva no âmbito dessa representação.
O Ministério Público junto ao TCU, representado pela Procuradora-Geral Cristina Machado da Costa e Silva, diverge dessa posição.
Entende o Parquet que o MPT deve dar imediato cumprimento ao Acórdão 1.741/2014 - 2.ª Câmara, que permanece incólume, mesmo após os vários recursos manejados pelos inativos e pelo próprio MPT e todos não providos pela Corte de Contas.
Acrescenta que, embora a decisão atacada permaneça inalterada e que o MPT tenha sido devidamente informado (Ofício 1352.2019 GAB/PGT, peça 138) , a parcela de quintos continua sendo paga a todos os inativos tratados nos presentes autos ao arrepio do decidido por esta Corte, incluindo o inativo Erick Wellington Lagama Lamarca, que recebe ainda a rubrica de opção de função, a qual também foi considerada irregular na deliberação proferida pela Corte de Contas.
Entende pertinente, então, alertar o Senhor Titular do Ministério Público do Trabalho de que o eventual descumprimento de determinação proferida pela Corte de Contas poderá ensejar a aplicação da multa prevista no artigo 58, inciso IV, da Lei 8.443/1992 e propõe ainda que seja exarada determinação ao MPT para levantamento dos valores pagos após a interposição de recursos com efeito suspensivo pelos interessados, com vistas a devolução das importâncias em questão.
Passo a decidir.
Verifico que os Pedidos de Reexame foram apreciados por esta Corte por meio do Acórdão 7337/2014-TCU-Segunda Câmara, de minha relatoria, na Sessão de 25 de novembro de 2014. 
Três Embargos de Declaração, opostos pelos interessados, pelo MPT e pela Associação Nacional dos Procuradores do Trabalho, foram apreciados sob a Relatoria do Ministro Augusto Nardes e rejeitados por esta Corte, com a prolação dos Acórdão 154/2015-TCU-Segunda Câmara e 9.369/2017-TCU-2ª Câmara (Rel. Min. Augusto Nardes) .
Pois bem, anos depois do processo transitar em julgado, no momento em que a Secretaria de Fiscalização de Pessoal executa o devido monitoramento do julgado, o MPT, para justificar o não cumprimento do Acórdão 1741/2014-TCU-Segunda Câmara quanto à acumulação de parcela de quintos de funções comissionadas e de opção de função com a remuneração por meio de subsídio, comunica que teme se pautar por decisões conflitantes e considera mais adequado aguardar uma posição definitiva do TCU no processo TC Processo 017.382/2006-7.
Por oportuno, cabe destacar trecho do voto do ministro Augusto Nardes, que sustentou a última manifestação desta Corte (Acórdão 9369/2017-TCU-Segunda Câmara) , nos autos em tela:
"16. Finalmente, no que concerne à petição da Associação Nacional dos Procuradores do Trabalho (ANPT) - peça 88, requerendo o sobrestamento dos presentes autos até o julgamento final do Acórdão 3332/2015-TCU-Plenário (processo TC-Processo 017.382/2006-7) , tendo em vista que a suposta identidade do objeto de ambos, qual seja, possibilidade de incorporação de vantagem pessoal denominada "quintos", poderia ocasionar a prolação de decisões conflitantes sobre a mesma matéria, creio ser medida processual desnecessária. Diante disso, faço considerações que também servem para refutar algumas alegações dos embargantes acima referidos.
17. Primeiro, repito, embargos são espécie recursal que não pode ser impetrada tendo como norte/parâmetro outra deliberação. Segundo, além da vantagem "quintos", aqui também se discute matéria relacionada à incorporação de tempo de serviço advocatício sem o necessário recolhimento das respectivas contribuições previdenciárias, o que desfaz a alegação de similaridade de objetos no processo TC-Processo 017.382/2006-7 e nestes autos. E, terceiro e principalmente, o processo mencionado pela ANPT vem sendo objeto de diversos embargos, tais quais os em apreciação, com argumentos em parte similares, sem que tenham, nenhum, mudado o mérito do que se discute nestes autos, no caso a impossibilidade de recebimento de quintos juntamente coma remuneração por subsídio, na linha do que decidiu o STF (RE 587371/DF, voto do relator, ministro Teori Zavascki) . A título de esclarecimento sobre o tema, bem lembra a unidade técnica, 
"45. Ressalta-se, ainda, que esta Corte de Contas, em processo de representação (TC Processo 017.382/2006-7) , mediante Acórdão 3332/2015-TCU-Plenário, diante de pagamentos irregulares, determinou no item 9.3 que os órgãos integrantes do Ministério Público da União passem a remunerar seus membros exclusivamente por meio de subsídio em parcela única, conforme disposto no art. 39, §4º, da Constituição Federal, ressalvadas as verbas de caráter indenizatório, dentre as quais não se incluem aquelas decorrentes da incorporação de 'quintos/décimos' e do pagamento de 'opção', previstas no inciso V do art. 4º da Resolução CNMP 9/2006. Referida decisão foi objeto de vários embargos de declaração, cujas propostas, que contaram com anuência do Ministério Público junto ao TCU, foram no sentido de conhecê-los e rejeitá-los. Atualmente, o TC-Processo 017.382/2006-7 se encontra no gabinete da Ministra Relatora Ana Arraes, aguardando o seu pronunciamento." (grifamos) 
Bem se vê que a jurisprudência acerca da matéria tratada nos presentes autos não oscila, tendo sido pacificada há tempos, uma vez estabelecido que a remuneração dos aposentados que recebem proventos na forma de subsídio é incompatível com o recebimento concomitante de parcelas de quintos e de opção de função.
Nesse ponto, o TCU foi o mais específico possível quando prolatou o distante Acórdão 168/2007-TCU-Segunda Câmara, de relatoria do Ministro Benjamin Zymler, que determinou:
"Ao Ministério Público Federal, bem como aos demais Órgãos integrantes do Ministério Público da União, que remunere seus membros exclusivamente por meio de subsídio em parcela única, conforme a disposição contida no art. 39, § 4º, e no art. 135, ambos da Constituição Federal, ressalvadas as verbas de caráter indenizatório, o que não é o caso da retribuição pelo exercício de funções de direção, chefia ou assessoramento, e de sua eventual incorporação na forma de "quintos", como previsto nos incisos III, V e VI do art. 4º da Resolução nº 06/2006, de 05.06.2006, do Conselho Nacional do Ministério Público, uma vez que tais rubricas remuneratórias estão englobadas naquela parcela;" (grifamos) 
Dessa forma, com as devidas vênias à Sefip, acompanho integralmente os argumentos e as conclusões do Ministério Público junto ao TCU, cujos fundamentos adoto como razões de decidir.
Considero, portanto, pertinentes as medidas propostas pelo Parquet, no sentido de determinar a interrupção dos pagamentos irregulares e o levantamento dos valores pagos após a interposição de recursos com efeito suspensivo pelos interessados, para que se proceda a sua devolução aos cofres públicos.
Além disso, deve-se alertar o Titular do Ministério Público do Trabalho de que o eventual descumprimento de determinação proferida pela Corte de Contas poderá ensejar a aplicação da multa prevista no artigo 58, inciso IV, da Lei 8.443/1992.
	Pelas razões expostas, VOTO no sentido de que o Tribunal adote o Acórdão que ora submeto à deliberação deste Colegiado.
TCU, Sala das Sessões, em 22 de junho de 2021.
AROLDO CEDRAZ
Relator